臺灣板橋地方法院刑事判決　　　　　　 100年度訴字第1816號
公　訴　人　臺灣板橋地方法院檢察署檢察官
被　　　告　吳孟龍
選任辯護人　蕭玉杉律師
上列被告因違反毒品危害防制條例案件，經檢察官提起公訴(100
年度偵字第3525號、100 年度毒偵字第1087號），本院判決如下
：
    主  文
吳孟龍共同販賣第二級毒品，處有期徒刑年拾月；未扣案販毒
所得新臺幣貳仟陸佰元與「阿狗」連帶沒收，如全部或一部不能
沒收時，以其與「阿狗」財產連帶抵償之，扣案行動電話壹具（
含門號0000000000號通話晶片卡壹枚）沒收。又施用第二級毒品
，處有期徒刑月；扣案甲基安非他命壹包（驗餘含袋重壹點伍
陸肆捌公克），沒收銷燬之，扣案吸食器貳組沒收。應執行有期
徒刑肆年；扣案甲基安非他命壹包（驗餘含袋重壹點伍陸肆捌公
克），沒收銷燬之，未扣案販毒所得新臺幣貳仟陸佰元與「阿狗
」連帶沒收，如全部或一部不能沒收時，以其與「阿狗」財產連
帶抵償之，扣案行動電話壹具（含門號0000000000號通話晶片卡
壹枚）、吸食器貳組沒收。
    事  實
壹、吳孟龍前因施用毒品違反毒品危害防制條例案件，經本院以
    96年度毒聲字第1181號裁定送勒戒處所觀察、勒戒，於民國
    96年9 月4 日執行完畢，認無繼續施用毒品之傾向，由臺灣
    板橋地方法院檢察署檢察官以96年度毒偵字第3408號為不起
    訴處分確定。詎未知悛悔，明知甲基安非他命係毒品危害防
    制條例列管之第二級毒品，不得販賣、施用及持有，仍以每
    1.5 公克新臺幣（下同）3000元之對價購得甲基安非他命後
    ，基於施用第二級毒品之犯意，於100 年1 月25日晚間8 時
    許，在新北市○○區○○路336 巷56號5 樓之2 住處，以將
    甲基安非他命置入其所有之吸食器內燒烤產生煙霧之方式，
    施用甲基安非他命1 次。復與某真實姓名年籍不詳、綽號「
    阿狗」之成年男子基於販賣第二級毒品之犯意聯絡，於100
    年1 月25日晚間6 時許，由「阿狗」在新北市○○區○○街
    某處網路咖啡店，以1 公克2600元之對價，販賣甲基安非他
    命予阮至誠，當場收受現金2600元（未據扣案），再由吳孟
    龍於同日晚間10時許，在上址住處外樓梯間，交付甲基安非
    他命1 包（含袋重約0.92公克）予阮至誠。嗣於同日晚間10
    時10分許，為埋伏前址樓梯間之警員當場查獲阮至誠，扣得
    前開甲基安非他命1 包，並經吳孟龍同意執行搜索，在上址
    扣得甲基安非他命1 包、行動電話1 具（含門號0000000000
    號通話晶片卡1 枚）、吸食器2 組、電子磅秤2 台、分裝袋
    360 個、現金14500 元。
貳、案經新北市政府警察局蘆洲分局移送臺灣板橋地方法院檢察
    署檢察官偵查起訴。
    理  由
壹、按被告以外之人於審判外之言詞或書面陳述，除法律有規定
    者外，不得作為證據，刑事訴訟法第159 條第1 項定有明文
    。而被告以外之人於偵查中向檢察官所為之陳述，除顯有不
    可信之情況者外，得為證據，則為同法第159 條之1 第2 項
    所明定。茲證人阮至誠於偵查中具結向檢察官所為陳述，雖
    係被告吳孟龍以外之人於審判外之陳述，然於本案並無顯不
    可信之情況，應認有證據能力。
貳、認定犯罪事實之證據及理由
一、
  (一)被告前以每1.5 公克3000元之對價購得甲基安非他命後，於
    100 年1 月25日晚間8 時許，在新北市○○區○○路336 巷
    56號5 樓之2 住處，以其所有之吸食器燒烤施用等情，業據
    被告於檢察官訊問及本院審理時坦承不諱，並有被告持有之
    甲基安非他命1 包、吸食器2 組扣案可資佐證。且被告為警
    查獲後所排放之尿液經採樣送驗（檢體編號I0000000），以
    酵素免疫分析法檢驗，及氣相層析質譜儀法確認檢驗結果，
    於甲基安非他命之代謝物呈陽性反應，有新北市政府警察局
    蘆洲分局偵辦毒品案件尿液代號對照表、臺灣檢驗科技股份
    有限公司濫用藥物檢驗報告1 件在卷足稽。而前開查扣之毒
    品經以氣相層析質譜儀法鑑定結果，檢出甲基安非他命成分
    ，有交通部民用航空局航空醫務中心100 年2 月23日航藥鑑
    字第1000891 號毒品鑑定書1 件存卷為憑，俱徵被告前揭不
    利於己之自白與事實相符。
  (二)被告於100 年1 月25日販賣甲基安非他命予阮至誠之事實，
    亦據被告於本院審理時供承在卷，並經證人阮至誠於檢察官
    訊問時具結證述：「我……是向一個叫『阿狗』的成年男子
    購買的，在100 年1 月25日晚上6 、7 點的時候，在新北市
    ○○區○○街的『網路巨人』網咖，以2600元購買1 公克甲
    基安非他命，我把2600元給『阿狗』，『阿狗』沒有貨，要
    晚一點才有貨，要我找吳孟龍拿，我在當天晚上10點多打電
    話給吳孟龍，他叫我過去新北市○○區○○路336 巷拿，我
    到的時候就打電話給他，他開門我就上去了，吳孟龍在5 樓
    的樓梯間等我拿，他就親自拿給我1 包甲基安非他命。」等
    語綦詳（見臺灣板橋地方法院檢察署100 年度偵字第3525號
    偵查卷宗第123 、124 頁）。且有阮至誠持有之甲基安非他
    命1 包、行動電話1 具（含0000000000門號通話晶片卡1 枚
    ）扣案，及行動電話來電紀錄翻拍照片3 幀附卷足供參憑。
    而前述查扣阮至誠持有之毒品經鑑定結果，亦含甲基安非他
    命成分，有交通部民用航空局航空醫務中心100 年2 月23日
    航藥鑑字第1000895 號毒品鑑定書1 件可佐，足認被告此部
    分自白屬實。辯護人為被告辯護略以：被告係基於幫助之犯
    意參與犯罪，應論以幫助犯云云。惟按刑法上之幫助犯，係
    指以幫助之意思，對於正犯資以助力，而未參與實施犯罪之
    行為者而言，如就構成犯罪事實之一部，已參與實施，即屬
    共同正犯（最高法院49年台上字第77號、46年台非字第17號
    、30年上字第1781號判例意旨參照）。被告明知「阿狗」販
    賣第二級毒品予阮至誠，仍與阮至誠聯繫、交付其約定購買
    之甲基安非他命1 包，客觀上已參與構成要件之犯罪事實，
    而為共同正犯。辯護人執此為辯，尚乏所據。
  (三)綜上，本案事證明確，被告販賣、施用第二級毒品犯行，均
    堪認定。
二、核被告所為，係犯毒品危害防制條例第4 條第2 項販賣第二
    級毒品罪及同條例第10條第2 項施用第二級毒品罪。被告就
    上開販賣第二級毒品犯行，與「阿狗」間有犯意之聯絡及行
    為之分擔，皆為共同正犯。被告因販賣、施用甲基安非他命
    而持有第二級毒品之低度行為，分別為販賣、施用之高度行
    為所吸收，均不另論罪。被告所犯上開二罪，犯意各別，行
    為互殊，應予分論併罰。次按犯毒品危害防制條例第4 條第
    2 項販賣第二級毒品罪，供出毒品來源，因而破獲者，依同
    條例第17條得減輕其刑之規定。其所稱「供出毒品來源，因
    而破獲者」，係指被告供出毒品來源之有關資料，諸如前手
    之姓名、年籍、住居所、或其他足資辨別之特徵等，使調查
    或偵查犯罪之公務員因而對之發動調查或偵查並破獲者而言
    。申言之，被告之「供出毒品來源」，與調查或偵查犯罪之
    公務員對之發動調查或偵查並進而破獲之間，論理上須具有
    先後且相當的因果關係，非謂被告一有「自白」、「指認」
    毒品來源之人，而破獲在後，即得依上開規定予以減刑。若
    被告供出毒品來源者之前，調查或偵查犯罪之公務員已有確
    切之證據，足以合理懷疑被告所供販賣毒品來源之人，則嗣
    後之破獲與被告之「供出毒品來源」間，即欠缺先後且相當
    的因果關係，自不得適用上開規定予以減刑（最高法院97年
    度台上字第1475號判決意旨參照）。經調閱臺灣桃園地方法
    院100 年度訴字第433 號刑事卷宗，被告於100 年1 月25日
    為警查獲後，雖於同年3 月10日為桃園縣政府警察局刑事警
    察大隊借訊時，指認張明純販賣毒品，為其毒品來源，然張
    明純前於99年10月間，業經桃園縣政府警察局實施通訊監察
    ，所得通聯內容已足合理懷疑張明純販賣毒品予被告之行為
    ，猶難認係因被告之供述而破獲。且被告於張明純所涉前開
    違反毒品危害防制條例案件中，均就其於99年11月11日前販
    賣毒品之事實而為陳述，距被告於100 年1 月25日販賣、施
    用毒品行為時間相隔已逾2 月，顯與本案被告販賣、施用之
    毒品來源無涉，自非得依毒品危害防制條例第17條第1 項規
    定，減輕其刑。而被告就所犯販賣第二級毒品罪，於審理時
    雖自白犯罪，然其於偵查過程始終否認與阮至誠聯繫、交付
    甲基安非他命，辯稱：「阿狗」係將甲基安非他命置於伊住
    處樓梯間，供阮至誠自取云云，否認犯罪，當無毒品危害防
    制條例第17條第2 項規定之適用。又被告所犯販賣第二級毒
    品罪之法定刑為無期徒刑或7 年以上有期徒刑，得併科700
    萬元以下罰金，茲以被告係在「阿狗」與阮至誠約定買賣甲
    基安非他命後，偶因「阿狗」未備有毒品可供交付，而由被
    告完成該次交易，所販賣之毒品數量甚微，被告亦未朋分利
    潤，其行為雖有偏差，究非惡性重大之徒，且被告已於另案
    具體指認張明純販賣毒品之事實，雖與本案無涉，仍得見其
    杜絕毒品之悔意，其犯罪之情狀顯可憫恕，倘科以最低度刑
    ，仍嫌過苛，致生情輕法重之弊，有失立法本旨，是依刑法
    第59條規定，就販賣毒品部分，減輕其刑。爰審酌甲基安非
    他命具有高度成癮性，戒解不易，嚴重危害國人身心健康，
    為國法所厲禁，被告曾因施用毒品經觀察、勒戒，獲不起訴
    處分之寬典，有臺灣高等法院被告前案紀錄表可參，猶施用
    甲基安非他命，自制力薄弱，復持以販售，戕害他人健康，
    守法觀念欠缺，應予非難，兼衡被告之素行、智識程度，其
    犯罪之動機、目的、手段、所獲利益，暨被告犯罪後之態度
    等一切情狀，認檢察官就被告販賣第二級毒品部分，求處有
    期徒刑7 年6 月，尚嫌過重，應分別量處如主文所示之刑，
    並定其應執行之刑。
三、扣案被告持有之甲基安非他命1 包（其包裝袋1 只無法完全
    析離，除經取樣鑑驗用罄部分，失其違禁物之性質，毋庸宣
    告沒收外，驗餘含袋重約1.5648公克），乃被告購入供己施
    用所餘，業經被告於本院審理時陳明，為查獲之毒品，不問
    屬於犯人與否，應依毒品危害防制條例第18條第1 項前段規
    定，並基於主從不可分原則，於被告施用毒品犯行之主文項
    下，諭知沒收銷燬之。扣案阮至誠持有之甲基安非他命1 包
    （經本院以100 年度簡字第2051號判決就阮至誠所犯施用第
    二級毒品罪諭知沒收銷燬在案），業經販賣交付阮至誠，參
    酌最高法院100 年度台上字第3765號判決要旨，無從於本案
    宣告沒收銷燬。被告販賣毒品之對價2600元，為販賣毒品之
    犯罪所得，應依毒品危害防制條例第19條第1 項規定，與「
    阿狗」連帶沒收，如全部或一部不能沒收時，以渠等財產連
    帶抵償。另扣案行動電話1 具（含門號0000000000號通話晶
    片卡1 枚），係供被告販賣毒品犯罪所用，業據被告於本院
    審理時供述在卷，應依毒品危害防制條例第19條第1 項規定
    沒收之。此外，扣案吸食器2 組，係被告所有供其施用甲基
    安非他命使用之物，則據被告於警詢及本院審理時供承無訛
    ，是依刑法第38條第1 項第2 款規定諭知沒收。又被告販賣
    毒品之對價2600元，係由「阿狗」收訖，此經證人阮至誠於
    檢察官訊問時結證明確，扣案現金14500 元既非被告販毒所
    得，核與本案犯罪事實無涉，另扣案電子磅秤2 台、分裝袋
    360 個，於本案亦無證據證明與被告販賣、施用第二級毒品
    犯行有何關聯性，爰均不併予宣告沒收，附此敘明。
據上論斷，應依刑事訴訟法第299 條第1 項前段，毒品危害防制
條例第4 條第2 項、第10條第2 項、第18條第1 項前段、第19條
第1 項，刑法第11條、第28條、第38條第1 項第2 款、第51條第
5 款、第9 款、第59條，判決如主文。
本案經檢察官范孟珊到庭執行職務。
中    華    民    國   100    年    11    月    4     日
                  刑事第十七庭  審判長法  官  許炎灶
                                      法  官  方祥鴻
                                      法  官  廖怡貞
以上正本證明與原本無異。
如不服本判決，應於收受送達後10日內向本院提出上訴狀，上訴
於臺灣高等法院（須附繕本）。
                                      書記官  林惠齡
中    華    民    國   100    年    11    月    10    日
附錄本案論罪科刑法條全文：
毒品危害防制條例第4 條
製造、運輸、販賣第一級毒品者，處死刑或無期徒刑；處無期徒
刑者，得併科新臺幣1000萬元以下罰金。
製造、運輸、販賣第二級毒品者，處無期徒刑或7 年以上有期徒
刑，得併科新臺幣700 萬元以下罰金。
製造、運輸、販賣第三級毒品者，處5 年以上有期徒刑，得併科
新臺幣500 萬元以下罰金。
製造、運輸、販賣第四級毒品者，處3 年以上10年以下有期徒刑
，得併科新臺幣300 萬元以下罰金。
製造、運輸、販賣專供製造或施用毒品之器具者，處1 年以上7
年以下有期徒刑，得併科新臺幣100 萬元以下罰金。
前5 項之未遂犯罰之。
毒品危害防制條例第10條
施用第一級毒品者，處6 月以上 5 年以下有期徒刑。
施用第二級毒品者，處3 年以下有期徒刑。